臺灣高等法院臺南分院民事裁定　　　　　 96年度抗字第230號
抗　告　人　甲○○
上列抗告人因與相對人楊三益間請求分割共有物事件，聲請法官
迴避，對於中華民國96年6月27日臺灣臺南地方法院所為裁定（
96年度聲字第839號）提起抗告，本院裁定如下：
    主      文
抗告駁回。
抗告訴訟費用由抗告人負擔。
    理      由
一、按「遇有下列各款情形，當事人得聲請法官迴避：一法官有
    前條所定之情形而不自行迴避者。二法官有前條所定以外之
    情形，足認其執行職務有偏頗之虞者。當事人如已就該訴訟
    有所聲明或為陳述後，不得依前項第二款聲請法官迴避。但
    迴避之原因發生在後或知悉在後者，不在此限。」，民事訴
    訟法第33條定有明文。依上規定，法官有應自行迴避而不自
    行迴避以外之情形，足認其執行職務有偏頗之虞，據而聲請
    法官迴避者，應以法官對於訴訟標的有特別利害關係，或與
    當事人之一造有密切之交誼或嫌怨，或基於其他情形客觀上
    足疑其為不公平之審判者為其原因事實，若僅憑當事人之主
    觀臆測，或不滿意法官進行訴訟遲緩，或認法官指揮訴訟欠
    當，致當事人一造不利，在主觀上疑其不公，均不能遽以偏
    頗為理由聲請拒卻（最高法院18年抗字第342號、69年台抗
    字第457號判例意旨參照）。
二、聲請及抗告意旨略以：
    (一)本件抗告人與楊三益（原告）等人間就共有坐落於台南縣
      新市鄉○○段3409地號土地（下稱系爭土地），為進行分
      割而訴訟，並由原審法院民事庭以92年度訴字第1123號分
      割共有物事件受理。嗣於訴訟中抗告人接獲原審法院96年
      3月28日南院慧民川92年度訴字第1123號函，乃對該函提
      起訴願，承審法官明知抗告人已提起訴願，卻於訴願決定
      書未作成及送達抗告人前，再發函表示先前函文並非行政
      處分，抗告人為此已於96年6月8日再次提出訴願，因認承
      審法官之行為，顯然偏頗楊三益，不足續審本件訴訟。
    (二)抗告人與其他共有人間為系爭土地分割事宜，原由他法官
      審理，且認抗告人提出之分割方案公平，詎該事件由鄭法
      官接續審理後，卻不屑抗告人所提之方案，見楊三益有錢
      委任律師，而偏袒其提出之分割方案，急於依據該方案辯
      論及結案。又系爭土地抗告人之父甚早即向共有人楊新朝
      、楊溪、楊登貴全部購買，雖因渠等拿到土地款後，未給
      付最小的兄弟楊強（即被告楊胡金英之夫），致未辦理移
      轉登記，但系爭土地確已出售予抗告人之父，如共有人楊
      臨未將土地賣出，豈願由抗告人之父及抗告人於其上耕作
      使用收益達四十多年？再者，抗告人亦已會同他人再給付
      新台幣（下同）3萬餘元，此有人證、物證可查，承審法
      官卻偏袒楊三益委任的律師主張抗告人沒有取得土地所有
      權，亦未進行調查。
    (三)原裁定僅著重片面自由心證，未實際依法調查，有失公平
      原則，且原審法院無視本件訴願程序已進行中，於本件訴
      願未確定前，竟以裁定駁回，顯有悖法令云云。
三、經查：
    (一)抗告人雖對原審法院96年3月28日南院慧民川92年度訴字
      第1123號函及96年5月16日南院雅民川92年度訴字第1123
      號函分別提出訴願，固有抗告人之提出訴願書、司法院秘
      書長96年5月9日秘台訴字第0960009761號函及96年5月24
      日秘台訴字第0960010788號函為憑（見原審96年度聲字第
      839號卷第3-5頁），然原審法院前開96年3月28日之函文
      ，係承審法官發函台南縣新化地政事務所指派測量人員於
      96年4月24日下午2時50分至系爭土地會同本院測量上開土
      地使用現況，及囑託地政機關依相對人提出之分割方案繪
      製複丈成果圖到院之用，係為法官指揮訴訟之方法，並非
      行政處分，且該案尚在審理中，於言詞辯論終結前，抗告
      人或其他共有人均得提出不同之分割方案供法官參酌，甚
      至法院亦得考量共有人公平性等要件，依職權囑託地政機
      關繪製當事人所未提出之分割方案，再由承審法官審認各
      分割方案，衡量各共有人之經濟效益、公平性、使用現況
      等情狀，作成分割方案，而非僅就一造當事人提出之分割
      方案即遽予分割。抗告人認該函係承審法官欲以相對人楊
      三益提出之分割方案進行辯論及結案，認承審法官對抗告
      人不公，據此提起訴願，請求撤銷該函，顯有誤會。
    (二)又上開函文係法院審理案件基於訴訟指揮權所為之處分，
      並非公法機關基於行政權所為之行政處分，即使承審法官
      因訴訟指揮不當，致抗告人一造不利，顯亦不得依訴願法
      得提起訴願，且訴訟程序一經發動，亦不因訴願程序是否
      確定而受影響。故本件承審法官以96年5月16日南院雅民
      川92年度訴字第1123號函通知抗告人該96年3月28日函文
      並非行政處分，非屬得提起訴願之標的，並無不合。抗告
      人誤解其義，復對該函提出訴願，並以此為聲請迴避之事
      由，顯不足採。
    (三)至抗告人主張其父已向系爭土地共有人楊新朝等人購買渠
      等應有部分，僅因細故未辦理移轉登記，承審法官卻對於
      其主張之事實及可供調查之事證未予調查，認有偏頗之情
      ，惟查承審法官審理之事項為系爭共有土地之分割，而各
      共有人對於系爭土地應有部分業已載明於土地登記簿，依
      土地法第43條規定，土地登記簿所為之登記具有絕對效力
      ，故所有權之歸屬悉依土地登記簿為據，縱使系爭土地有
      如抗告人所述登記內容與事實不符之情，於未辦理變更登
      記或所有權移轉登記前，亦非承審法官所得恣意認定。而
      承審法官對抗告人主張之事實縱未進行調查，亦屬其訴訟
      進行就證據調查職權之行使方法，亦不足以此作為聲請迴
      避之事由。
四、綜上所述，抗告人聲請原審法院92年度訴字第1123號分割共
    有物事件承審法官迴避，並未提出具體事證以證明承審法官
    對本件訴訟有特別利害關係，或與當事人之一造有密切情誼
    或嫌怨，或其他客觀上足疑有不公平審判之情形，難認其於
    執行職務有偏頗之虞，核與民事訴訟法第33條第1項第2款所
    定要件不合，抗告人聲請法官迴避，並無理由。原審法院駁
    回抗告人之聲請，核無不當，抗告意旨猶執前詞指摘原裁定
    不當，求為廢棄，非有理由，應予駁回。
五、據上論結，本件抗告為無理由，依民事訴訟法第495條之1第
    1項，第449條第1項、第95條、第78條，裁定如主文。
中　　華　　民　　國　　96　　年　　8　　月　　31　　日
                  民事第二庭    審判長法　官  丁振昌
　　　　　　　　　　　      　　　　　法　官  吳上康
　　　　　　　　　　　      　　　　　法　官  李素靖
上為正本係照原本作成。
如不服本裁定，僅得於收受本裁定正本送達後10日內以適用法規
顯有錯誤為理由，向本院提出再抗告狀（須附繕本）依法應繳納
抗告費新台幣1千元，並委任律師為訴訟代理人，經本院許可後
始可再抗告於最高法院。
中　　華　　民　　國　　96　　年　　9 　　月　　3 　　日
                                      書記官  林鈴香
【附記】
民事訴訟法第495條之1第2項準用同法第466條之1第1、2項規定
：
(1)對於第二審判決上訴，上訴人應委任律師為訴訟代理人。但上
  訴人或其法定代理人具有律師資格者，不在此限。
(2)上訴人之配偶、三親等內之血親、二親等內之姻親，或上訴人
  為法人、中央或地方機關時，其所屬專任人員具有律師資格並
  經法院認為適當者，亦得為第三審訴訟代理人。
民事訴訟法第466條之2：
尚訴人無資力委任訴訟代理人者，得依訴訟救助之規定，聲請第
三審法院為之選任律師為其訴訟代理人。
